【裁判字號】    97,易,2932
【裁判日期】    970731
【裁判案由】    詐欺
【裁判全文】
臺灣臺中地方法院刑事判決              97年度易字第2932號
公  訴  人  臺灣臺中地方法院檢察署檢察官
被      告  甲○○
上列被告因詐欺案件，經檢察官聲請以簡易判決處刑（97年度偵
字第12233 號），本院認不宜適用簡易判決處刑（原案號：97年
度中簡字第2217號），改依通常程序審理，判決如下：
    主  文
本件管轄錯誤，移送於臺灣彰化地方法院。
    理  由
一、公訴意旨略以：被告甲○○能預見將自己帳戶存摺、提款卡
    連同密碼交付予不詳身分之成年人使用，足供他人作為詐騙
    財物匯款之工具，竟仍基於幫助他人詐欺取財之不確定故意
    ，於民國96年12月26日至97年1 月15日之間某時，在彰化縣
    北斗鎮，以新臺幣（下同）6,000 元之代價，將其所有之合
    作金庫銀行北斗分行，帳號0000000000000 號帳戶之存摺、
    提款卡（含密碼），售予不詳年籍、姓名之成年人，容任他
    人作為詐欺取財之工具。該年籍不詳之人並意圖為自己不法
    之所有，自96年12月底某日起，至97年3 月13日止，接續多
    次以電話向被害人簡美滿謊稱中獎云云，使被害人簡美滿陷
    於錯誤，而依對方指示，於97年1 月9 日12時30分許，匯款
    68,950元至國泰世華銀行西臺中分行帳號000000000000號帳
    戶內；於97年1 月9 日15時許，匯款268,950 元至復華商業
    銀行（現已更名為元大商業銀行）沙鹿分行帳號0000000000
    000 號帳戶內；於97年1 月10日，匯款317,200 元至國泰世
    華銀行崇德分行，帳號000000000000號帳戶內；於97年1 月
    15日，匯款50 0,000元至上開甲○○所有之帳戶內；於97年
    1 月24日，匯款824,700 元至合作金庫銀行烏日分行，帳號
    000000000000 0號帳戶內；於97年1 月31日，匯款80,000元
    至上開甲○○之帳戶內；於97年1 月31日，匯款120,000 元
    至前開合作金庫銀行烏日分行帳戶內；於97年2 月14日，匯
    款60,000元至前開甲○○所有之帳戶內；於97年2 月14日、
    3 月13日，匯款60,000元、110,000 元至前開合作金庫銀行
    烏日分行帳戶內（其他帳戶部分，警方尚在調查中）。後被
    害人簡美滿察覺有異始知受騙上當。因認被告涉犯刑法第33
    9 條第1 項、第30條第1 項前段之幫助詐欺罪嫌云云。
二、按案件由犯罪地或被告之住、居所或所在地之法院管轄；無
    管轄權之案件，法院應諭知管轄錯誤之判決，並同時諭知移
    送於管轄法院；並得不經言詞辯論為之。刑事訴訟法第5 條
    第1 項、第304 條、第307 條分別定有明文。經查：
  (一)被告在彰化縣北斗鎮北斗家商前，將其所有上揭帳戶存摺、
    提款卡、密碼及印章，售予詐欺集團成員。詐欺集團則基於
    詐欺取財犯意聯絡，向被害人簡美滿詐騙，致使被害人簡美
    滿受騙，在臺北市士林劍潭郵局共分3 次匯款入被告上揭帳
    戶等情，業據被害人簡美滿於警詢時指述明確，復有郵政跨
    行匯款申請書、上揭帳戶開戶資料及交易明細表各1 份附卷
    可稽。依此，被告涉犯幫助詐欺案件之犯罪地，係在彰化縣
    北斗鎮及臺北市士林區，分別為臺灣彰化地方法院及臺灣士
    林地方法院管轄。是就犯罪地方面，本院無管轄權。
  (二)另就被告之住、居所方面，被告自94年9 月6 日起，戶籍地
    設在彰化縣北斗鎮○○路11號之9 ，現仍住戶籍地等事實，
    有個人基本資料查詢結果及被告之警詢筆錄在卷可稽。依此
    ，被告之住、居所在彰化縣無誤。就被告之住、居所所在地
    方面，本院亦無管轄權。
  (三)至於起訴書固記載詐欺集團成員詐騙被害人簡美滿，致使被
    害人簡美滿受騙，而將款項匯入他人所有分別設於臺中市○
    區○○路185 號之國泰世華銀行西臺中分行、臺中縣沙鹿鎮
    ○○路535 號之元大商業銀行沙鹿分行、臺中市○○區○○
    路二段128 號之國泰世華銀行崇德分行及臺中縣烏日鄉○○
    路○段598 號之合作金庫銀行烏日分行等帳戶內。惟按幫助
    他人犯罪，並非實施正犯，在事實上雖有2 人以上共同幫助
    實施構成要件以外之行為，要亦各負幫助之責（最高法院33
    年上字第793 號判例要旨參照）。是被告與其他提供帳戶之
    不詳人士間，非屬共同正犯關係，應就渠等幫助詐欺取財犯
    行，各負幫助犯之責，亦無共同幫助之問題，自無數人共犯
    一罪而有牽連管轄適用之餘地。依此，被害人簡美滿固將所
    受詐騙之部分款項，匯入位於臺中縣市地區之金融機構內，
    本院亦不因此而取得管轄權。
三、綜上，本院對於被告所犯詐欺案件無管轄權，公訴人誤向本
    院提起公訴，自有未合。又被告住所地及部分犯罪地均在臺
    灣彰化地方法院轄區，為便利被告應訴，揆諸前揭法條，本
    院對本案既為管轄錯誤之判決，應一併宣示移送於臺灣彰化
    地方法院，較屬適當，併此說明。
據上論斷，應依刑事訴訟法第304條、第307條，判決如主文。
中    華    民    國    97    年    7     月    31    日
                  刑事第十六庭  審判長法  官  林念祖
                                      法  官  楊文廣
                                      法  官  柯志民
以上正本證明與原本無異
如不服本判決，應於送達後10日內，向本院提出上訴狀。
                                      書記官  賴亮蓉
中    華    民    國    97    年    7     月    31    日


司法院資訊處製作；財團法人民間司法改革基金會備份。
